臺灣嘉義地方法院民事判決
110年度嘉簡字第147號
原      告  吳庭妤  
被      告  陳芝  
上列當事人間請求損害賠償事件，原告就本院109年度嘉簡字第1
261號刑事加重誹謗案件提起附帶民事訴訟，經本院刑事庭以109
年度嘉簡附民字第52號裁定移送前來，本院於民國110年5月11日
言詞辯論終結，判決如下：
    主      文
被告應給付原告新臺幣30,000元，及自民國109年10月21日起至
清償日止，按週年利率百分之5計算之利息。
原告其餘之訴駁回。
本判決原告勝訴部分得假執行。但被告如以新臺幣30,000元為原
告供擔保後，得免為假執行。
    事實及理由
一、原告主張：被告因不滿原告與其配偶歐陽志宜交往，竟意圖
    散布於眾，基於加重誹謗之犯意，於民國109年5月3日下午1
    時許，在不詳地點，以電腦設備連接網際網路至FACEBOOK（
    下稱臉書）網站，在臉書帳號「甲○○」個人網頁刊登：「再
    騙繼續騙阿怪我長的太美不符合人家的擇偶條件當小三還當
    的真囂張還有辦法對正宮耀武揚威既然都改直接打給我了那
    你就要有心理準備女人還是要靠化妝有洞就及格了」，並刊
    登原告個人照片2張，供不特定人上網瀏覽，足生損害於原
    告之名譽。嗣於109年5月4日下午2時許，原告經朋友告知後
    ，始悉上情。被告上開加重誹謗行為，業經本院以109年度
    嘉簡字第1261號判決判處拘役10日確定。被告於網路上散布
    足以妨害原告名譽之文字、長相照片，顯係不法侵害，也是
    背於善良風俗之方式，更符合刑法第310條第2項加重誹謗罪
    保護他人之法律，故全部均符合民法第184條侵權行為第1項
    、第2項的構成要件、民法第195條：「不法侵害他人之身體
    、健康、名譽、自由、信用、隱私、貞操，或不法侵害其他
    人格法益而情節重大者，被害人雖非財產上之損害，亦得請
    求賠償相當之金額。其名譽被侵害者，並得請求回復名譽之
    適當處分。」原告之請求誠屬於法有據。被告在公開之臉書
    上，已非特定少數人可觀看，而係未來不特定的多數人，此
    造成原告的精神傷害甚大，被告不但公然批評原告之容貌「
    女人還是要靠化妝」，還稱原告係為性行為放蕩不羈之女人
    ：「有洞就及格了」，任何有社會經驗之人見到此文字描述
    ，都會直接與性行為、外貌醜陋聯想於一處，暗指原告是靠
    下面生殖器過活，就文字描述已經非常嚴重足以造成原告傷
    害，竟然還將原告長相之照片公然PO上網路供不特定人觀覽
    ，讓所有看到照片之不特定人都明確知道被告原來係在講何
    人。且讓見聞之人都會直接將照片中的人與上開不雅文字連
    結在一起，讓原告其精神所受之打擊、創傷並非常人可以容
    忍，且還是原告的朋友見到文字、照片後，來告訴原告此事
    ，簡直讓原告丟臉到極點，甚至不知道到底還有多少人見聞
    到文字、照片，在暗地裡交頭接耳評論此事，就一般理性第
    三人之角度，將心比心，都會丟臉到立刻想要挖洞躲起來，
    足見對於原告名譽傷害甚鉅，將來要如何面對其朋友。另原
    告的照片、外表，加上誹謗的文字内容均已被他人見聞散布
    出去，原告又必需面對日後社會上他人眼光、說三道四，工
    作無法如一般人順利，故精神上的創傷極大不可言諭。原告
    未來的社交等生活要項，無一不受影響，也使原告長期活於
    恐懼中，必需強調：原告身為女性，又有小孩、家人，而被
    告所寫的誹謗文字内容又強烈與「性」、「醜陋」結合，此
    對於一個女性而言，都是女性最在乎之事，故所帶來的係終
    身恐懼、傷害，故依民法第195條第1項規定請求精神慰撫金
    新臺幣（下同）50萬元，並無過分之處等語。並聲明：被告
    應給付原告50萬元，及自刑事附帶民事起訴狀繕本送達翌日
    起至清償日止，按週年利率百分之5計算之利息。原告願供
    擔保，請准宣告假執行。
二、被告則以：被告與訴外人歐陽志宜於97年間為結婚登記，迄
    今仍然維持婚姻關係。直至109年5月2日原告主動用FACEBOO
    K之Messenger通訊軟體聯繫被告，自稱伊與歐陽志宜自107
    年6月間即開始通姦行為，已持續交往及同居長達將近2年，
    期間還造成原告多次懷孕而一次意外流產及三次經醫師施行
    人工流產，因最近原告與歐陽志宜發生爭吵不合，故原告才
    連繫被告，並將原告與歐陽志宜平常用臉書的Messenger通
    訊軟體的對話内容截圖轉傳給被告，被告始知悉歐陽志宜與
    原告間之不倫婚外情。本案的發生原告亦有可歸責的事由，
    原告與歐陽志宜先有通姦的行為在先，原告長達快二年的侵
    害配偶權的行為，被告都被瞞在鼓裡，又被告於109年6月16
    日晚間在嘉義市政府警察局第一分局所作筆錄粗略内容如下
    ：被告於109年5月2日下午3時6分由原告本人於FACEBOOK之
    告知本人，才知原告為被告婚姻之第三者，在此之前被告與
    原告從未碰面也不認識，故在109年5月3日於被告本人臉書
    帳號PO文，是要告知歐陽志宜：再持續對我說謊阿！而文中
    「女人還是要靠化妝」之意思是因被告鮮少化妝，難道本人
    之配偶喜歡的是善於打扮的女孩子嗎？文中「有洞就及格了
    」的意思是為表達因被告鮮少戴耳環，而原告的照片皆有戴
    耳環，是因為善於妝扮才會深受歐陽志宜喜歡嗎？而於被告
    PO文中之兩張照片因被告與原告不曾碰面，故也無法確定相
    片中之人是否為原告，而此兩張相片是由被告之配偶所發佈
    的貼文中存取，會發佈此兩張照片用意也是告知歐陽志宜：
    「如果你是喜歡這樣的女孩，我可以成全你」，故被告從沒
    有要貶損原告人格的意思，而於109年5月4日歐陽志宜告知
    ：「他有看到我的PO文，也了解我要表達的意思」，故被告
    於109年5月4日當日立即刪文；被告於109年6月16日晚間在
    嘉義市政府警察局第一分局所作筆錄粗略内容有提到上述刪
    文行為、刪文日期。原告於109年4月30日與歐陽志宜爭吵分
    手後，迄今還是與前夫以及小孩同住一起，被告執行與原告
    間之強制執行時，強制執行現場的地址為前夫及小孩的住址
    ；而原告臉書的發文中，很輕易地了解原告與前夫及小孩關
    係密切且家庭和樂，看不出對原告有何影響。被告對刑事判
    決認定之事實不爭執，惟本案的起源係原告有錯在先，且原
    告所請求過於誇大等語。並聲明：原告之訴駁回。如受不利
    益判決，願供擔保免假執行。
三、得心證之理由：
  ㈠原告主張被告有加重誹謗侵權行為之事實，業經本院調閱本
    院109年度嘉簡字第1261號刑事卷宗查核屬實，並有該案刑
    刑事判決在卷可稽，復為被告所不爭執，自堪信為真實。
　㈡按因故意或過失，不法侵害他人之權利者，負損害賠償責任
    ；不法侵害他人之身體、健康、名譽、自由、信用、隱私、
    貞操，或不法侵害其他人格法益而情節重大者，被害人雖非
    財產上之損害，亦得請求賠償相當之金額，民法第184條第1
    項前段、第195條第1項前段分別定有明文。被告因故意侵害
    原告之名譽權，致原告受有損害，揆諸前開規定，原告請求
    被告賠償其非財產上之損害，自屬有據。又按非財產之損害
    賠償係以人格權遭遇侵害，使精神上受有痛苦為必要，其核
    給之標準固與財產上損害之計算不同，然非不可斟酌雙方身
    分資力與加害程度，及其他各種情形核定相當之數額（最高
    法院51年台上字第223號判決意旨可資參照）。本院參酌財
    產所得調件明細表所示兩造之財產狀況，並衡量兩造之學歷
    、身分地位、經濟能力、家庭狀況，並審酌本件被告侵權行
    為之情節、所造成損害之程度等一切情狀，認原告所請求之
    精神慰撫金應以3萬元為適當。
　㈢綜上所述，原告依侵權行為之法律關係，請求被告給付3萬元
    ，及自刑事附帶民事訴訟起訴狀繕本送達翌日即109年10月2
    1日起至清償日止，按週年利率5%計算之利息，為有理由，
    應予准許；逾此範圍之請求，則無理由，應予駁回。
四、本件事證已臻明確，兩造其餘攻擊防禦方法，核與判決結果
    不生影響，爰不逐一論述。
五、本判決原告勝訴部分，係依民事訴訟法第427條訴訟適用簡
    易程序為被告敗訴之判決，依同法第389條第1項第3款規定
    ，應依職權宣告假執行。原告雖陳明願供擔保請准宣告假執
    行，不過係促使本院發動職權為假執行之宣告，本院就原告
    此部分聲請無庸為准駁之諭知。又被告陳明願供擔保免為假
    執行，經核並無不合，爰酌定相當擔保金額宣告之。
六、本件原告提起刑事附帶民事訴訟，由本院刑事庭依刑事訴訟
    法第504條第1項之規定裁定移送前來，依同條第2項規定，
    依法免徵第一審裁判費，且本件訴訟繫屬期間亦未增生訴訟
    費用，尚無訴訟費用負擔問題，併此敘明。
中　　華　　民　　國　　110 　年　　5 　　月　　25　　日
                  臺灣嘉義地方法院嘉義簡易庭
                                  法　官　孫偲綺
以上正本係照原本作成。
如對本判決上訴，須於判決送達後20日內向本庭（嘉義市文化路
308之1號）提出上訴狀（均須按他造當事人之人數附繕本）。如
委任律師提起上訴者，應一併繳納上訴審裁判費。
中　　華　　民　　國　　110 　年　　5 　　月　　25　　日
                                  書記官  林金福